【裁判字號】    99,易,1191
【裁判日期】    990702
【裁判案由】    過失傷害
【裁判全文】
臺灣臺中地方法院刑事判決  99年度易字第1191號
聲  請  人  臺灣臺中地方法院檢察署檢察官
被      告  乙○○
上列被告因過失傷害案件，經檢察官聲請簡易判決處刑（99年度
調偵字第134號），本院認為不宜以簡易判決處刑，改用通常程
序審理，判決如下：
    主    文
乙○○因過失傷害人，處有期徒刑肆月，如易科罰金，以新臺幣
壹仟元折算壹日。
    事    實
一、乙○○於民國98年4月20日下午5時41分許，駕駛車牌號碼50
    35-LB號自用小客貨車（休旅車款式），沿屬支線道之臺中
    市○區○○街由忠勤街往梅川西路方向行駛，至自治街與五
    權路之無號誌交岔路口時，其應注意行至無號誌之交岔路口
    ，應減速慢行，作隨時停車之準備，且支線道車應暫停讓幹
    線道車先行，而依當時情形，並無不能注意之情事，竟疏未
    注意，即貿然駕車進入路口，適有丙○○騎乘車牌號碼G5S-
    696號重型機車，沿屬幹線道之五權路由自立街往林森路方
    向行駛慢車道至上開路口時，亦疏未注意行至無號誌之交岔
    路口，應減速慢行，即冒然穿越該路口，雙方閃避不及，致
    丙○○之機車車頭與乙○○之車右前車輪發生擦撞，丙○○
    因重心不穩而人車倒地，乙○○所駕駛之上開自用小客貨車
    亦緊急煞車停於原處，乙○○原應注意其所駕駛之自用小客
    貨車與丙○○之機車業已發生碰撞，如任意移動車輛，恐有
    不慎壓及丙○○之虞，竟疏未注意，未立即下車查看，反復
    貿然往前行駛，致遭倒下之機車壓住、原欲起身之丙○○抽
    身不及，右腿膝蓋處遭乙○○駕駛之車輛右後車輪輾過，受
    有右側遠端股骨粉碎性骨折、左側膝後十字韌帶牽拉性骨折
    等傷害。乙○○於肇事後，於犯罪未被有偵查權限之人發覺
    前，即向據報前去處理且尚不知肇事者為何人之警員坦承駕
    車肇事。
二、案經丙○○訴請臺灣臺中地方法院檢察署檢察官偵查起訴。
    理    由
一、證據能力部分
(一)按公務員職務上製作之紀錄文書及證明文書，除顯有不可信
    之情況外，得為證據，刑事訴訟法第159條之4第1款定有明
    文。查卷附道路交通事故現場圖、調查報告表（一）、（二
    ）、臺中市○○○道路交通事故初步分析研判表、肇事人自
    首情形紀錄表、職務報告書等，係公務員於審判外，本於其
    知覺、記憶及參與現場處理後，所製作之文書，其中有關本
    案車禍現場之相關車輛行向、撞擊部位、受傷程度、現場道
    路標線等記載，更係員警本於職務、依據現場實況所作成之
    紀錄文書，因其負有據實填載之義務，復無利害關係，核無
    顯不可信之情形，且現場歷經相當時日，難以重建，實有尊
    重該等紀錄文書之必要，揆諸前揭規定，應認上開文書均有
    證據能力。
(二)本件中國醫藥大學附設醫院出具之診斷證明書，屬刑事訴訟
    法第159條之4第2款所稱從事業務之人於業務上或通常業務
    過程所須製作之證明文書，復無具體事證顯示該診斷證明書
    存有詐偽或虛飾之情事，核無該法條所稱顯不可信之特別情
    況，自亦得為證據。
(三)另按被告以外之人於審判外之陳述雖不符刑事訴訟法第159
    條之1至之4等4條之規定，而經當事人於審判程序同意作為
    證據，法院審酌該言詞陳述或書面陳述作成時之情況，認為
    適當者，亦得為證據；當事人、代理人或辯護人於法院調查
    證據時，知有刑事訴訟法第159條第1項不得為證據之情形，
    而未於言詞辯論終結前聲明異議者，視為有前項之同意，同
    法第159條之5定有明文。立法意旨在於傳聞證據未經當事人
    之反對詰問予以核實，原則上先予排除。惟若當事人已放棄
    反對詰問權，於審判程序中表明同意該等傳聞證據可作為證
    據；或於言詞辯論終結前未聲明異議，基於尊重當事人對傳
    聞證據之處分權，及證據資料愈豐富，愈有助於真實發見之
    理念，且強化言詞辯論主義，使訴訟程序得以順暢進行，上
    開傳聞證據亦均具有證據能力。本案其餘下述所援引之其他
    證據，檢察官、被告於本案辯論終結前，均未爭執各該證據
    之證據能力，且各該證據又查無不法取供之情形，本院審酌
    各該證據作成時之情況，認亦適合作為本案之證據，依刑事
    訴訟法第159條之5第2項之規定，自均有證據能力。
二、訊據被告乙○○固坦承其於前揭時、地，與告訴人丙○○騎
    乘之機車發生碰撞，致告訴人受有傷害之事實，惟矢口否認
    有何過失傷害之犯行，辯稱：發生車禍時，伊已開至對向路
    口處，伊沒有看到告訴人騎乘之機車，是告訴人的機車撞到
    伊車之右後車門處，且伊聽到碰撞聲後就停車，下車後看到
    告訴人人車倒地，並非如告訴人所稱之停車再開，本件車禍
    是告訴人車速過快所致，伊並無過失云云，然查：
(一)被告乙○○於前揭時、地，駕駛車牌號碼5035-LB號之自用
    小客貨車，與告訴人所騎乘車牌號碼G5S-696號之重型機車
    發生碰撞，告訴人因該車禍受有右側遠端股骨粉碎性骨折、
    左側膝後十字韌帶牽拉性骨折之傷害，業經被告乙○○供明
    在卷，核與告訴人丙○○指訴情節相符，並有道路交通事故
    現場圖、調查報告表（一）、（二）、臺中市○○○道路交
    通事故初步分析研判表、道路交通事故談話紀錄表、肇事現
    場照片、中國醫藥大學附設醫院98年8月26日診字第0980808
    787號診斷證明書1份在卷可資佐證，堪信屬實。
(二)被告乙○○固辯稱：告訴人機車撞擊伊車之位置係右後車門
    處云云，然查：
  (1)告訴人於車禍發生後，於同日晚間7時5分許在中國醫藥大學
    附設醫院接受警詢時，即陳稱：「我駕車由自立街沿五權路
    往林森路方向直行慢車道，無號誌，我直行時我看見對方車
    停路口中間，對方車往前開時，我看見林森路的號誌為綠燈
    ，我旁邊的車也往前行駛，我也跟著往前行駛，我往前行駛
    ，我看見對方的車就煞車，我車頭與對方車右前車門碰撞後
    ，我就倒地，對方車右後車輪壓過。」，並補充說明稱：「
    當時我車前輪與對方右前輪碰撞，稍微卡住，我就人車倒地
    機車壓在身上，我車身有沒有與對方車身發生碰撞，我不清
    楚，我倒地之後，對方還往前行駛，對方車右後輪輾過我的
    右腳。」等語（見98年度他字第4703號卷第30、31頁），於
    本院審理時具結後交互詰問證稱：「我車頭斜板最前端撞到
    被告的右前車輪，我是直行前進，所以是垂直碰撞，碰撞後
    我人跟機車都往右側倒，被告的車子在碰撞當時就停住，我
    倒下的時候車子有向我的右方往被告的車身方向偏過去，機
    車的右邊把手夾在我右邊腋下，當時我還沒有受傷，我把機
    車扶起來打算起身的時候，還沒有完全起身，我的右腳當時
    剛好在被告車身兩車門中柱下，結果被告突然又將車子往前
    直行，我當時的腳尖有朝向左前方，結果被告的右後車輪就
    壓過我右腿的膝蓋，我左腿是在另外一邊沒有被壓到。」等
    語；按告訴人與被告素不相識，並無怨隙，原無甘冒偽證重
    罪設詞誣陷被告之必要，且告訴人車禍後右腿膝蓋上方確有
    一帶狀紅腫壓輾痕跡，亦有車禍後當場所拍攝之傷勢照片可
    參（同上卷第10頁反面），而經送醫結果，告訴人之右腿確
    受有右側遠端股骨粉碎性骨折之傷害，則依其所受傷勢部位
    、情形觀之，足資佐證告訴人指訴遭被告之車輪輾壓過右腿
    膝蓋處等情，並非無稽。
  (2)雖被告辯稱伊車之右後方車門處，有一撞擊點，與被告機車
    之把手位置高度相當云云。然本院於審理中囑託臺中市警察
    局第一分局就被告之車輛與告訴人之機車進行鑑識結果，查
    被告所駕駛車輛右後車門輪胎上方雖有一凹陷處，距地面高
    度約為82公分（見本院卷附該局99年5月19日中分一交字第
    0990014767號函附之照片第4頁），而經本院提示該右後車
    門凹陷處予證人即告訴人丙○○辨識結果，證人丙○○已明
    確證稱該處並非撞擊處；且查，告訴人之機車直立時把手位
    置較高，如該凹陷處係告訴人之機車把手碰撞所致，則碰撞
    時之機車位置應略與被告之車輛位於同側且呈傾斜狀始有可
    能（參酌同上函附之照片第9頁），然按本件車禍發生時，
    被告係沿臺中市○○街由忠勤街往梅川西路方向行駛，告訴
    人則係由五權路由自立街往林森路方向行駛，此業經渠2人
    供明在卷，是2車行進路線並非同向，而係垂直相向，參以
    告訴人騎乘之機車前方復有斜狀之導流板，撞擊後之損壞情
    形為前方車頭斜板處受損，而非把手處受損，有車損照片2
    張在卷可稽（見98年度他字第4703號卷第9頁）以觀，顯以
    證人即告訴人丙○○前揭證稱2車是垂直碰撞乙節為可採，
    是前開被告車輛右後車門之凹陷處，應非本件車禍之第一碰
    撞處，被告此部分所辯，尚難採憑。再者，本件車禍發生時
    ，被告係坐於休旅車款式之自小客貨車駕駛座上，且其自陳
    係聽到碰撞聲後才下車，故其並未親眼目睹車禍之發生經過
    ，反觀證人即告訴人丙○○所指訴車禍及受傷之情節，係其
    親身經歷體驗，復與卷證資料相符，本院綜合上情，認本件
    車禍發生經過，以證人即告訴人丙○○之指訴為可採。
(三)按汽車行經無號誌之交岔路口，應減速慢行，作隨時停車之
    準備；又汽車行至無號誌之交岔路口，支線道車應暫停讓幹
    道車先行。道路交通安全規則第93條第1項第2款、第102條
    第1項第2款分別訂有明文。本件車禍地點為臺中市○區○○
    路與自治街之無號誌交岔路口，其中告訴人行駛之自立街路
    幅甚寬，為雙向四車道、設有中央分向島、慢車道、快慢車
    道間設劃分島，而被告行駛之自治街路口則設有「讓路線」
    ，有卷附道路交事故現場圖及現場照片可參，即被告為支線
    道車，告訴人為幹道車，被告為汽車駕駛人本應注意上開規
    定，於行經該肇事交岔路口時減速慢行，注意左右來車，作
    隨時停車之準備，並應暫停讓告訴人之幹道車先行，然依證
    人即告訴人丙○○於本院審理證稱：「我走五權路行經自治
    街路口時，有看到被告之車子停在自治街口，即現場圖上左
    側之自治街口，當時她有稍微進入十字路口，但還沒有到路
    口中央。因當時有下毛毛雨，我有稍微減速，當時與被告同
    向的前方並沒有其他車，我還沒有到路口前就看到被告的車
    已經開過來了，我趕快煞車，但來不及就碰撞到被告的車。
    」，及被告車禍初始於警詢時自陳：我完全沒有看見對方車
    的行向等語（見98年度他字卷第4703號第28頁），參以如上
    所述，本件告訴人與被告碰撞點為被告右前車輪處，業據告
    訴人陳明在卷，足認被告於通過肇事路口時，確有未注意左
    右來車及讓幹道車先行之疏失，以致二車發生碰撞，被告確
    有過失，此觀卷附臺灣省臺中市車輛行車事故鑑定委員會臺
    中市區980202號鑑定意見書亦同此認定可佐。又被告於發生
    碰撞致告訴人人車倒地後，竟疏未旋即下車查看，反於暫停
    約1分鐘後，復往前行駛，致因車禍倒地之告訴人閃避不及
    ，右腿膝蓋處遭乙○○駕駛之車輛右後車輪輾過，致受有右
    側遠端股骨粉碎性骨折、左側膝後十字韌帶牽拉性骨折等傷
    害，亦據證人即告訴人丙○○於本院審理時具結證述在卷（
    見本院99年6月18日審判筆錄）。按被告與告訴人素不相識
    ，雙方出於偶然而肇事碰撞，衡情被告應無蓄意輾壓告訴人
    之可能，是其所為，顯係肇事後處置不當之疏失，而被告因
    疏失導致二車發生碰撞於前，復因碰撞後處置不當，確有過
    失，其過失行為與被害人受傷間具有相當因果關係，堪可認
    定。至告訴人亦疏未注意行經交岔路口應減速慢行，致撞及
    已即將駛離路口之被告之車，就本件二車碰撞，同有重大過
    失，有前揭鑑定意見書之鑑定意見可稽，然此僅係民事賠償
    過失相抵之問題，並無礙被告本件過失傷害罪責之成立。另
    上開鑑定意見書以依現場照片顯示被告右前車門與右後車門
    分別均有撞損，此與告訴人丙○○陳述兩車發生碰撞之後，
    被告之車復又往前行駛致有二次擦撞之情形吻合乙節，與證
    人即告訴人丙○○於本院審理時證稱伊機車係與被告之右前
    車輪處碰撞，被告之車右前車門及右後車門之痕跡，均非撞
    擊位置等語不符，該鑑定意見書就此顯有所誤，惟本院係綜
    合上開被告、告訴人雙方之陳述及全案卷證資料，認定被告
    確有過失，有如上述，則上開鑑定意見書此部分之違誤，與
    本院就本案之認定尚不生影響，附此敘明。從而，本案事證
    明確，被告犯行堪以認定。
三、核被告所為，係犯刑法第284條第1項前段之過失傷害罪。查
    被告於肇事後，犯罪未被有偵查權限之人發覺前，即主動向
    據報前去處理且尚不知肇事者為何人之警員坦承駕車肇事，
    有警員黃俊宇填製之臺中市○○○道路交通事故肇事人自首
    情形紀錄表1份在卷可憑（見他字卷第33頁），雖其就車禍
    之肇事原因嗣有所異議，惟此乃係其刑事防禦權之正當行使
    ，被告既已坦承肇事，並接受本院裁判，本院認仍符合自首
    之規定，爰依刑法第62條前段之規定，減輕其刑。爰審酌被
    告因一時疏失釀成本案交通事故，使告訴人丙○○受有如事
    實欄所示之傷害，迄今仍未能賠償告訴人，告訴人所受損害
    非輕，惟本件車禍告訴人同具有肇事因素，及告訴人陳稱被
    告願賠償60萬元，惟告訴人請求180萬元，致未能成立和解
    等一切情狀，爰量處如主文所示之刑，並諭知易科罰金之折
    算標準。
據上論斷，應依刑事訴訟法第452條、第299條第1項前段，刑法
第284條第1項前段、第62條前段、第41條第1項前段，刑法施行
法第1條之1第1項、第2項前段，判決如主文。
本案經檢察官甲○○到庭執行職務。
中    華    民    國    99    年     7    月     2   日
                  交通法庭  法  官  吳幸芬
以上正本證明與原本無異。
如不服本判決，應於收受送達後10日內向本院提出上訴書狀（應
敘述具體理由並附繕本）。上訴書如未敘述理由，應於上訴期間
屆滿後20日內補提理由書於本院。
                            書記官  黃毅皓
中    華    民    國    99    年     7    月     2   日
附錄：本案論罪科刑法條全文
中華民國刑法第284條
(過失傷害罪)
因過失傷害人者，處6月以下有期徒刑、拘役或500元以下罰金，
致重傷者，處1年以下有期徒刑、拘役或500元以下罰金。
從事業務之人，因業務上之過失傷害人者，處 1年以下有期徒刑
、拘役或1千元以下罰金，致重傷者，處3年以下有期徒刑、拘役

司法院資訊處製作；財團法人民間司法改革基金會備份。
